【裁判字號】    89,交上易,2415
【裁判日期】    891122
【裁判案由】    過失傷害
【裁判全文】
臺灣高等法院臺中分院刑事判決                八十九年度交上易字第二四一五號
    上  訴  人
    即  被  告  甲○○
右上訴人因過失傷害案件，不服臺灣臺中地方法院八十九年度交易字第一九五號中華
民國八十九年九月十四日第一審判決（起訴案號：臺灣臺中地方法院檢察署八十九年
度偵字第二０六一號），提起上訴，本院判決如左：
      主  文
上訴駁回。
甲○○緩刑貳年。
      事  實
一、甲○○係永鍛股份有限公司之司機，平日駕駛車牌號碼Ｆ六－三四六號自用大貨
    車載運貨物予客戶，乃從事駕駛業務之人，於民國（下同）八十八年八月十八日
    中午十二時三十分許，駕駛上開自用大貨車載運鐵塊外出送貨，沿台中縣龍井鄉
    ○○路二五一巷由南往北方向行駛，途經台中縣龍井鄉○○路二五一巷與三港路
    之無號誌交岔路口時，本應注意行經無號誌之交岔路口時，應減速慢行，作隨時
    停車之準備；又汽車行駛時，駕駛人應注意車前狀況，並隨時採取必要之安全措
    施；且車輛行至無號誌之交岔路口，於未劃分幹、支線者，如同為直行車，左方
    車應暫停讓右方車先行，而依當時天氣晴朗，日間自然光，路面乾燥、無缺陷，
    又無不能注意之情形，詎其能注意，竟疏未注意車前狀況及讓車，猶貿然以時速
    三、四十公里之速度直行穿越，適有丙○○騎乘車牌號碼ＨＦＢ－八三０號重型
    機車，沿台中縣龍井鄉○○路由東往西行駛至該交岔路口，亦疏未注意車前狀況
    ，致甲○○所駕駛上開自用大貨車右側車門處與丙○○所騎乘之機車車頭部位發
    生碰撞，使丙○○當場飛離機車，跌落地面，造成丙○○受有頭部外傷併右側腦
    內挫傷、股骨及脛骨骨折、反應遲緩，致左上肢肌肉萎縮現象，下肢臗關節運動
    限制，呈現輕度智能不足，於身體有重大難治之傷害。甲○○於肇事後，在未經
    有偵查權之機關或公務員發覺為犯嫌前，向到場處理本件車禍之警員李樹義自首
    即陳明其為肇事者及肇事經過，並接受裁判。
二、案經丙○○訴由台中縣警察局烏日分局報請台灣台中地方法院檢察署檢察官偵查
    起訴。
      理  由
一、訊據上訴人即被告甲○○對於右揭駕駛Ｆ六－三四六號自用大貨車，於八十八年
    八月十八日中午十二時三十分許，載運鐵塊外出送貨，沿台中縣龍井鄉○○路二
    五一巷由南往北方向行駛，途經台中縣龍井鄉○○路二五一巷與三港路之無號誌
    交岔路口時，與丙○○騎乘沿台中縣龍井鄉○○路由東往西行駛至該交岔路口之
    ＨＦＢ－八三０號重型機車發生碰撞，使丙○○受傷之事實，坦承不諱，惟矢口
    否認有何業務過失致重傷之犯行，辯稱：當時丙○○之機車突然衝過來，撞到伊
    大貨車之右車門，伊時速約三、四十公里，有減速，但沒有暫停，因路口有樹木
    遮蔽視線，所以看不清楚路況云云。
二、但查，被告前揭過失傷害之事實，業據告訴人丙○○於警訊時指述綦詳，且被告
    亦自承行經該交岔路口前未暫停讓車無訛，並有台中縣警察局道路交通事故調查
    報告表一紙、現場照片五張、丙○○受傷之診斷證明書一紙附卷可稽。而告訴人
    丙○○確因本件車禍造成頭部外傷併右側腦內挫傷、股骨及脛骨骨折、反應遲緩
    ，致左上肢肌肉萎縮現象，下肢臗關節運動限制，呈現輕度智能不足等情，則據
    台中榮民總醫院出具鑑定書在卷為憑。
三、按過失致重傷罪之構成要件，除須行為人具有依刑法第十四條所規定之應注意能
    注意而不注意之行為不法外，尚須具備有結果不法之要件，亦即須以行為人之行
    為為結果發生之原因、結果必須具有可避免性、結果以及因果歷程必須客觀可預
    見。因此若行為人雖違背注意義務，而發生構成要件之該當結果，但如已幾近確
    定之可能性，可確認行為人縱然符合注意義務之要求，保持客觀必要之注意，而
    構成要件之結果仍會發生，則此結果即係客觀不可避免，而無結果不法，行為人
    即因之不構成過失犯。然查，被告行經無號誌之交岔路口時，應注意車前狀況及
    讓車，若被告能遵守規定讓車，則不會發生與機車碰撞之情形，亦不致造成告訴
    人受傷之結果，是該構成要件之結果仍具有可避免性，被告主張其過失行為之結
    果有不可避免性，因而否認有業務過失致重傷之犯行，所辯自屬不足遽採。
四、復按在道路交通事故之刑事案件上所謂之「信賴原則」，係指參與交通行為之一
    方遵守交通法規秩序，而得信賴同時參與交通行為之對方或其他人，亦必會遵守
    交通法規秩序，不致有違反交通法規秩序之行為發生，因此，對於對方或其他人
    因違反交通法規秩序之行為所導致之危險結果，即無注意防免之義務，從而得以
    免負過失責任（最高法院八十六年度台上字第二四二六號判決意旨參考），反之
    ，若因自己未能遵守交通法令之規定，未盡相當之注意義務，即不得以信賴他方
    能遵守交通規則為由，以免除自己之責任。本件被告既有行經無號誌之交岔路口
    不讓車之違反交通法令規定之行為，自無由主張「信賴原則」，以免除其過失責
    任。
五、汽車行經無號誌之交岔路口時，應減速慢行，作隨時停車之準備；汽車行駛時，
    駕駛人應注意車前狀況，並隨時採取必要之安全措施；又車輛行至無號誌之交岔
    路口，於未劃分幹、支線者，如同為直行車，左方車應暫停讓右方車先行，道路
    交通安全規則第九十三條第一項第四款、第九十四條第三項、第一百零二條第一
    項第二款分別定有明文。本件被告於前開時地駕車，本應注意遵守上開規定，而
    肇事地點為無號誌之交岔路口，依當時天氣晴朗，日間自然光，路面乾燥、無缺
    陷，有上開道路交通事故調查報告表附卷可查，又無不能注意之情形，詎其能注
    意，竟疏未注意車前狀況及讓車，猶貿然以時速三、四十公里之速度直行穿越，
    因而肇事，致告訴人丙○○受傷害，顯見被告確有過失，雖告訴人亦疏未注意車
    前狀況，即逕行直行穿越，而與有過失，惟被告之過失行為既與告訴人受重傷間
    具有相當因果關係，自仍難辭其過失之責。事證明確，被告犯行洵堪認定。
六、按刑法第十條第四項第四款所稱毀敗一肢以上之機能，以及同項第六款所稱其他
    於身體或健康，有重大不治或難治之傷害，均屬重傷。查本件告訴人丙○○因本
    件車禍受有頭部外傷併右側腦內挫傷、股骨及脛骨骨折、反應遲緩，致左上肢肌
    肉萎縮現象，下肢臗關節運動限制，呈現輕度智能不足，有認知功能障礙，其整
    體精神狀態屬於「精神耗弱」，無法處理自己事務之能力，經原審法院家事法庭
    裁定宣告為禁治產人，有該民事裁定書影本附卷可查，告訴人於身體有重大難治
    之傷害，應屬上述之重傷，至為明灼。
七、被告甲○○係永鍛股份有限公司之司機，平日駕駛上開自用大貨車載運貨物予客
    戶，乃從事駕駛業務之人，其於執行業務中肇事致人受重傷，核其所為，係犯刑
    法第二百八十四條第二項後段之業務過失致重傷害罪。又被告於肇事後，在未經
    有偵查權之機關或公務員發覺為犯嫌前，向到場處理本件車禍之警員李樹義陳明
    其為肇事者及肇事經過，並接受裁判，已據被告供承在卷，復經證人李樹義於原
    審結證屬實，且有證人李樹義所製作之上開道路交通事故調查報告表報案人欄內
    記載為被告可資佐證，核與自首要件相符，應依法減輕其刑。原審以被告犯行明
    確，而適用刑法上開法條及第六十二條前段、罰金罰鍰提高標準條例第一條前段
    之規定，並審酌被告肇事後未與告訴人和解，及其過失程度，告訴人所受傷勢非
    輕等一切情狀，判處有期徒刑拾月。其認事用法，洵無違誤，量刑亦屬允當適中
    。被告上訴指摘原審判決不當，顯無理由，應予駁回。
八、被告未曾受有期徒刑以上刑之宣告，此有台灣高等法院被告全國刑案資料查註紀
    錄表在卷可證，原審判決後現已與告訴人達成和解，並賠償損害，經告訴代理人
    於本審當庭表示不願追究，而被告經此起訴審判，並為科刑之判決，應已知所警
    惕，無再犯之虞，本院認所宣告之刑以暫不執行為適當，爰併予宣告緩刑貳年，
    以資惕勵。
九、據上論斷，應依刑事訴訟法第三百六十八條、刑法第七十四條第一款，判決如主
    文。
十、本案經檢察官乙○○到庭執行職務。
中      華      民      國    八十九    年      十一    月    二十二    日
                              臺灣高等法院臺中分院刑事第八庭
                                    審判長法  官  羅  得  村
                                          法  官  劉  榮  服
                                          法  官  古  金  男
右正本證明與原本無異。
不得上訴。
                                          書記官  林  世  傑
中      華      民      國    八十九    年      十一    月    二十四    日
附錄論罪科刑法條：
刑法第二百八十四條第二項
從事業務之人，因業務上過失傷害人者，處一年以下有期徒刑、拘役或一千元以下罰
金。致重傷者，處三年以下有期徒刑、拘役或二千元下罰金。
                                                                        Ｃ


司法院資訊處製作；財團法人民間司法改革基金會備份。
